【裁判字號】    98,聲減,163
【裁判日期】    981130
【裁判案由】    聲請減刑
【裁判全文】
臺灣高等法院高雄分院刑事裁定         98年度聲減字第163號
聲  請  人
即 受 刑人  甲○○
上列受刑人因違反商業會計法等案件，已經判決罪刑確定，聲請
人聲請減刑，本院裁定如下：
    主  文
聲請駁回。
    理  由
一、本件聲請意旨略以：受刑人甲○○因違反商業會計法等案件
    ，經台灣高雄地方法院檢察署88年度偵字第24324號、89年
    度偵字第1113號、第11213號提起公訴，復經台灣高雄地方
    法院89年度訴字第2513號第一審判決，聲請人不服提起上訴
    ，經最高法院第二次發回更審，台灣高等法院高雄分院96年
    度上更（二）字第271號於97年6月12日所為判決，受刑人不
    服上訴最高法院，經最高法院98年度台上字第1843號於98年
    4月3日判決上訴駁回確定，而依檢察官起訴犯罪事實及最後
    事實審即台灣高等法院高雄分院更二審判決所認定之犯罪事
    實：(一)79年7、8月間，因全基公司營運發生變故，貸款鉅
    額虧損，受刑人甲○○、黃義雄、朱衍龍三人，共同基於概
    括之犯意，意圖為自己不法之所有，未實際買賣，先由朱衍
    龍向民間籌借資金，以償還台銀新興分行到期購料貸款，以
    美化全基公司財務結構，掩飾該公司營運不佳之事實，俾便
    向銀行辦理三次續貸事宜。(二)79年10月間，受刑人甲○○
    、黃義雄、朱衍龍三人即藉全基公司業務大幅擴張需要為由
    ，以公司名義申請續借並提高額度為美金600萬元之貸款，
    台灣銀行旋於79年10月30日核准同意上開續貸案，期限一年
    ，自79年11月1日至80年12月1日止。(三)受刑人甲○○以全
    基公司董事長身分出面，取得貸款契機，與黃義雄、朱衍龍
    共三人合謀套取銀行貸款，全基公司向台灣銀行申請美金
    600 萬貸款之董事會召開日期為79年9 月24日，台灣銀行最
    後核准貸款之日期為79年10月30日。顯見受刑人甲○○犯罪
    之時間，係在79年10月31日之前無訛。本案犯罪時間既係79
    年10月31日以前，台灣高等法院高雄分院更二審判決未依中
    華民國80年罪犯減刑條例第2 條規定減刑，有判決不適用法
    令之情形，爰聲請依中華民國80年罪犯減刑條例裁定減刑云
    云。
二、按連續數行為而犯同一罪名者，以一罪論，為修正前刑法第
    五十六條所明定，是連續犯以最後行為日為犯罪終了之日（
    最高法院83年台非第95號判決意旨參照）。而連續犯一部分
    行為在減刑條例生效施行之前，一部分行為在減刑條例生效
    施行之後，因以一罪論，其最後犯罪行為，在減刑條例生效
    之後者，即均無罪犯減刑條例之適用（最高法院80年台上第
    5321號判決意旨參照）。次按，得依中華民國八十年罪犯減
    刑條例之規定，減其宣告刑者，以犯罪在中華民國七十九年
    十月三十一日以前者為限，此觀同條例第二條第一項之規定
    自明。牽連犯、連續犯或行為繼續之犯罪，其一部分行為在
    中華民國七十九年十一月一日以後，或犯罪行為之結果發生
    於該日以後，不得適用中華民國八十年罪犯減刑條例予以減
    刑（司法院院解字第三五四○號解釋意旨參照）。
三、經查：
  (一)本院96年度上更（二）字第271號於97年6月12日所為第二審
    判決，就檢察官所起訴之犯罪事實，認受刑人甲○○構成犯
    罪之行為事實，有三部分：1.基於概括之犯意，先後連續多
    次行使判決書附表二所示登載不實內容之全基公司「開發國
    內不可撤回信用狀申請書」及附表五所示登載不實內容之「
    匯票付款申請書」部分，係犯刑法第216、215條連續行使從
    事業務之人，明知為不實事項而登載於其業務上作成之文書
    罪（登載不實之低度行為，為行使之高度行為所吸收）。2.
    基於概括之犯意，先後連續多次填製如判決書附表三所示不
    實交易內容之統一發票部分，係犯修正前商業會計法第66條
    第1款之連續商業負責人以明知為不實之事項而填製會計憑
    證罪。3.基於概括之犯意，先後連續多次詐得判決書附表二
    所示貸款部分，係犯刑法第339條第1項詐欺取財罪。並認定
    上開三罪，各均時間緊接，方法相同，犯罪構成要件亦各相
    同，顯係基於概括犯意反覆為之，均為連續犯，而上開三罪
    彼此間，有方法結果之牽連關係，為牽連犯，依修正前刑法
    第55條規定，從一重論以修正前商業會計法第66條第1款之
    連續商業負責人以明知為不實之事項而填製會計憑證罪，以
    上有卷附之本院96年度上更（二）字第271 號刑事判決書第
    19 、20 、21頁論罪欄可考。
  (二)次查，受刑人甲○○上揭所犯刑法第216、215條連續行使從
    事業務之人，明知為不實事項而登載於其業務上作成之文書
    罪，其先後連續多次之犯罪時間，依判決書附表二「開發國
    內不可撤回信用狀申請書」之申請日期欄所載，其行使之時
    間，係自79年11月1日起至80年4月1日止，最後行為日即犯
    罪終了之日為80年4月1日，而依附表五「匯票付款申請書」
    之申請日期欄所載，其行使之時間，係自79年11月2日起至
    80年4月2日止，最後行為日即犯罪終了之日為80年4月2日。
  (三)再查，受刑人甲○○所犯修正前商業會計法第66條第1款之
    連續商業負責人以明知為不實之事項而填製會計憑證罪。其
    先後連續多次之犯罪時間，依判決書附表三填製不實交易內
    容統一發票之發票日期欄記載，其中附表三(三)至(十八)部分，填
    製之時間，係自79年11月1日起至80年4月1日止，最後行為
    日即犯罪終了之日為80年4月1日。
  (四)至於，受刑人甲○○所犯刑法第339條第1項詐欺取財罪。其
    先後連續多次之犯罪時間，依判決書附表二之墊款日期欄記
    載，即詐欺取財犯罪行為之結果發生日，分別為79年11月2
    日起至80年4月2日止，最後一次犯罪行為之結果發生日為80
    年4月2日。
四、綜上所述，本案依最後事實審法院確定判決所認定受刑人甲
    ○○基於概括犯意連續行使從事業務之人，明知為不實事項
    而登載於其業務上作成之文書、連續商業負責人以明知為不
    實之事項而填製會計憑證、連續詐欺取財等犯罪事實，各該
    連續犯罪，各以一罪論，以最後一次犯罪行為為行為終了日
    ，上開各罪之行為終了日或最後一次犯罪行為之結果發生日
    ，分別在80年4月1日或在80年4月2日，均詳如上述，依中華
    民國八十年罪犯減刑條例第二條上項規定，犯罪在七十九年
    十月三十一日以前者，始予減刑，則被告上揭連續犯行之一
    部既非在七十九年十月三十一日以前，依上開說明，自無該
    減刑條例之適用，聲請人聲請減刑，於法不合，應予駁回，
    爰裁定如主文。
中    華    民    國    98    年    11    月    30    日
                  刑事第五庭    審判長法  官  曾永宗
                                      法  官  任森銓
                                      法  官  鍾宗霖
以上正本證明與原本無異。
如不服本裁定應於送達後5 日內向本院提出抗告狀。
中    華    民    國    98    年    11    月    30    日
                                      書記官  黎  珍


司法院資訊處製作；財團法人民間司法改革基金會備份。
